最  高  行  政  法  院  判  決                    九十一年度判字第八五八號
    再 審原 告  甲○○
    再 審被 告  財政部臺灣省北區國稅局
    代  表  人  林吉昌
右當事人間因綜合所得稅事件，再審原告對於中華民國八十八年六月十七日本院八十
八年度判字第二六六九號判決提起再審之訴。本院判決如左：
    主  文
再審之訴駁回。
再審訴訟費用由再審原告負擔。
    事  實
緣再審原告八十二年度綜合所得稅結算申報，漏報其取自國防部中山科學研究院（下
稱中科院）之薪資所得計新臺幣（下同）九六、四七二元，再審被告乃核定補徵稅額
四、二二六元。再審原告不服，就上開薪資所得部分，循序提起行政訴訟，經本院八
十八年度判字第二六六九號判決（下稱原判決）駁回。再審原告以原判決有修正前行
政訴訟法第二十八條第一款（即修正之同法第二百七十三條第一項第一款）再審情形
為由，提起再審之訴。茲摘兩造訴辯意旨如次：
甲、再審原告起訴意旨略謂：
一、自八十一年七月一日起再審被告成立以後，關於中科院核發非軍職人員之「品位
    加給或技術津貼」免納所得稅案，執意異議。至八十五年，再審原告收到再審被
    告追溯補徵所得稅繳款書，經依法聲請復查結果，告以依法無據，但奉示：「本
    案應依法課徵所得稅．．．。」為行政院秘書長八十四年十月十七日台八十四財
    第三七○○七號函釋在案，乃據以執行，並追溯課徵七十九年度至八十二年度綜
    合所得稅。該命令之效力凌駕於緊急命令之上，未曾受到任何法律上之拘束。憲
    法第四十三條規定總統發布緊急命令時，必須依據本條之法定程序執行，否則該
    命令立即失效，本案係違法奉行行政院之函釋作為判決之案例。憲法第十九條規
    定人民有依法律納稅之義務，不得發布命令來追溯。於審理本案時，不應以行政
    院秘書長之函釋作為判決依據，而應依法審判。憲法第七十八條規定司法院解釋
    憲法，並有統一解釋法律及命令之權，此係大法官之權責，行政院秘書長函係越
    俎代庖，尤以本案為租稅之法令，關係人民之權利義務至深且鉅，稍有不慎，即
    影響人民之生命財產及國家形象。按中央法規標準法第十一條規定法律不得牴觸
    憲法，命令不得牴觸憲法或法律。前開命令已牴觸本條及憲法第十九條，原判決
    據以駁回再審原告於前程序之訴，應屬無效。
二、再審原告依扣繳憑單申報當年度綜合所得稅，再審被告亦依法核准繳納在案，並
    未告知有短報稅額問題。依所得稅法第九十三條規定，稽徵機關接到扣繳義務人
    之申報書表後，應即審核所得額及扣繳稅額，並即派員調查；又同法第九十五條
    規定，稽徵機關應隨時調查扣繳義務人對於有關扣繳之報告是否確實，並督促依
    照所得稅法規定扣款繳納。再審被告未於八十一、八十二年度即依據所得稅法第
    九十三條、第九十五條之規定執行，於逾越七載後，依法原已無據，乃至八十五
    年度才奉行政院秘書長函追徵，已違反法律不溯及既往原則。
三、再審被告違反法律頒布執行令予扣繳義務人，補發扣繳憑單給再審原告，至此，
    再審被告已自得所得稅法第一百零三條之獎飾。又再審原告正在行政救濟期間，
    即開始強制執行，再審被告違反強制執行法第六條第一款規定，依第四條第一項
    第一款終局確定判決聲請者，應提出判決正本並判決確定證明書或各審級之正本
    ，再審被告未依照法定程序即濫權處分，令納稅義務人無法適從，至今盡失行政
    救濟創立之旨意。再審被告已構成刑法第一百二十九條前項規定公務員對於租稅
    及其他入款，明知不應徵收而徵收之違法徵稅罪。
四、綜上所述，原判決尚有違誤，請廢棄原判決並命返還再審期間課扣稅款利息等語
    。
乙、再審被告答辯意旨略謂︰
一、中科院之預算雖分別依計畫編列人事費支應其員工之各項給與，但實際上領受「
    科技品位加給」或「技術津貼」之非軍職人員，無論配屬之單位或參與不同計畫
    ，悉依該院所訂「科技人員品位支給標準表」、「技術員薪給標準表」之等級，
    每月按級定額領取「科技品位加給」或「技術津貼」。該院與其聘僱人員之約定
    事項亦載明所指薪給，除實物代金及眷補費外，包括全部給與，是以該院非軍職
    人員所領受之「科技品位加給」或「技術津貼」，核屬其因提供勞務所取得之報
    酬。另再審被告於八十二年間曾派員前往該院現場瞭解結果，該院支付非軍職人
    員之「科技品位加給」及「技術津貼」係採按月給付方式，揆諸所得稅法第四條
    第八款及財政部六十八年十一月台財稅第三八五○一號、八十四年八月十四日台
    財稅第八四一六四一四一八號函釋暨行政院秘書長八十四年十月十七日台八十四
    財第三七○○七號函釋等規定，原核定以系爭薪資所得（研究補助費或品位加給
    ）九六、四七二元，併課當年度綜合所得額，核定應補稅額四、二二六元，要無
    不合。本件原核定發單補徵稅款，並未逾稅捐稽徵法第二十一條所定核課間，所
    稱基於信賴利益不宜追溯補徵等節，殊無足採。
二、再審原告訴稱：依所得稅法第九十四條第一項規定，扣繳義務人即中科院主辦會
    計人員有先行代納稅義務人繳納之義務，再審被告直接向再審原告追課，有違該
    條之法定程序正義乙節。惟按依所得稅法第二條及第七十一條第一項規定，再審
    原告有系爭之應稅所得，即應依法合併申報綜合所得稅，其未依規定合併申報，
    再審被告據以併課補徵，要無不合。
三、再審原告主張各節，前經原判決詳為審酌論駁在案，並無適用法規錯誤情形，再
    審原告仍執前詞主張，難謂有理，其以原判決適用法規錯誤之理由，提起再審之
    訴，亦僅為再審原告對法律見解之歧異，要難符合修正前行政訴訟法第二十八條
    第一款規定之要件，所訴核無足採，請判決駁回其再審之訴等語。
    理  由
一、本件再審被告代表人業已變更，再審被告陳明由新代表人林吉昌承受訴訟，於法
    無違，應予准許，合先敘明。
二、按適用法規顯有錯誤者，得以再審之訴對於確定終局判決聲明不服，行政訴訟法
    第二百七十三條第一項第一款（即修正前同法第二十八條第一款）定有明文。而
    所謂適用法規顯有錯誤，係指原判決所適用之法規與該案應適用之現行法規相違
    背，或與解釋判例有所牴觸者而言。至於事實之認定或法律上見解之歧異，再審
    原告對之縱有爭執，要難謂為適用法規顯有錯誤，而據為再審之理由，本院業已
    著成六十二年判字第六一○號判例。
三、本件再審原告八十二年度綜合所得稅結算申報，再審被告以其漏報取自中科院之
    薪資所得九六、四七二元，乃核定補徵稅額四、二二六元。再審原告就該薪資所
    得部分，循序提起本件再審之訴，主張：（一）再審被告以僅具命令性質之行政
    院秘書長函作為依據，違反中央法規標準法第十一條及憲法第十九條。（二）再
    審原告依法申報所得稅，經再審被告核准後繳納之，再審被告從未告知有短報稅
    額問題。再審被告至八十五年度才追徵稅款，違反法律不溯及既往原則。（三）
    再審被告於行政救濟期間，未待案件確定即對再審原告開始強制執行，違反強制
    執行法第六條之規定云云。經查：
（一）本件再審被告對再審原告核課所得稅，乃係以所得稅法第二條、第四條第八款
      、第十四條第一項第三類之規定為依據，而非僅依行政院秘書長八十四年十月
      十七日台八十四財第三七○○七號函，則再審被告顯非依據命令對再審被告課
      稅，無違反憲法第十九條、中央法規標準法第十一條之可言。另前開所得稅法
      之規定，自該法公布施行後，迄未變更，亦即關於本件品位加給及技術津貼，
      非屬所得稅法第四條第八款所定之免稅薪資，從未予改變，而行政院秘書長台
      八十四財第三七○○七號函係就前開所得如何適用所得稅法加以闡述，未及於
      法規之制定或修正，應自所得稅法生效之日起有其適用，則再審被告依法發單
      補徵稅款，尚不違背法律不溯既往原則。
（二）稅捐稽徵法第二十一條第二項規定：「在前項核課期間內，經另發現應徵之稅
      捐者，仍應依法補徵或並予處罰，在核課期間內未經發現者，以後不得再補稅
      處罰。」則本件再審原告所述再審被告從未告知其有短報稅額問題一節，縱屬
      實在，於核課期間內，再審被告發現應徵之本件稅捐，仍得對再審原告核課。
（三）本件徵稅處分是否合法、確定，與本件稅款之強制執行是否合法分屬二事，再
      審原告原不得主張稅款強制執行為不合法，進而謂原徵稅處分亦有所違誤。況
      依稅捐稽徵法第三十九條規定：「納稅義務人應納稅捐，於繳納期間屆滿三十
      日後仍未繳納者，由稅捐稽徵機關移送法院強制執行。但納稅義務人已依第三
      十五條規定申請復查者，暫緩移送法院強制執行。」則除前述法條但書規定情
      形外，稅捐之強制執行，非不得於行政救濟提起後確定前為之。是再審原告以
      再審被告於行政救濟期間，未待案件確定即對再審原告開始強制執行，違反強
      制執行法第六條之規定云云，並非可取。
四、綜上所述，本件原判決適用之法規與應適用之現行法規並未違背，亦未與解釋或
    判例有所牴觸，亦即並無適用法規顯有錯誤情形，再審原告以與本院歧異之法律
    見解據為爭執，求為廢棄原判決，揆諸首揭本院判例，並非有理由，應予駁回。
據上論結，本件再審之訴為無理由，爰依行政訴訟法施行法第二條、第三條、行政訴
訟法第二百七十八條第二項、第九十八條第三項前段，判決如主文。
中    華    民    國    九十一      年      五        月     三十       日
                    最 高 行 政 法 院  第 三 庭
                                審 判 長 法  官      葉  振  權
                                         法  官      鄭  淑  貞
                                         法  官      吳  錦  龍
                                         法  官      劉  鑫  楨
                                         法  官      吳  明  鴻
右  正  本  證  明  與  原  本  無  異
                                         法院書記官  阮  桂  芬
中    華    民    國    九十一      年      五        月      三十      日
